臺灣桃園地方法院刑事判決
111年度重訴字第6號
公  訴  人  臺灣桃園地方檢察署檢察官 
被      告  鄭兆余


選任辯護人  賴錫卿律師
            黃永嘉律師
被      告  許鎧麟



選任辯護人  馬中琍律師
被      告  曹祐銘



選任辯護人  吳尚道律師
            李佳芳律師
上列被告因違反毒品危害防制條例等案件，經檢察官提起公訴（
110年度偵字第38809號、第40038號、第41281號、第41282號、
第44171號、第44191號），本院判決如下：
    主  文
鄭兆余共同運輸第二級毒品，處有期徒刑貳年肆月。扣案如附表
編號1至2所示之物，均沒收銷燬；扣案如附表編號3、5至7所示
之物均沒收。
許鎧麟共同運輸第二級毒品，處有期徒刑貳年肆月。扣案如附表
編號1至2所示之物，均沒收銷燬；未扣案之犯罪所得新臺幣貳萬
元沒收，於全部或一部不能或不宜執行沒收時，追徵其價額。
曹祐銘共同運輸第二級毒品，處有期徒刑貳年陸月。扣案如附表
編號1至2所示之物，均沒收銷燬；扣案如附表編號4所示之物沒
收。未扣案之犯罪所得新臺幣伍萬元沒收，於全部或一部不能或
不宜執行沒收時，追徵其價額。
    事  實
一、鄭兆余、許鎧麟、曹祐銘及真實姓名年籍不詳暱稱為「許富
    強」之人（下稱「許富強」，起訴書誤載為許富強，經檢察
    官當庭更正，現由檢察官另案偵辦中），均明知大麻為毒品
    危害防制條例第2條第2款所規範之第二級毒品，且係屬行政
    院依懲治走私條例公告管制進出口物品，不得運輸及私運進
    口，竟共同基於運輸第二級毒品、私運管制物品進口之犯意
    聯絡，於民國110年10月26日下午2時50分許前某時，由「許
    富強」以通訊軟體「摩貝」聯繫曹祐銘找人幫忙領取含有上
    開毒品成分之貨物，並提供總共新臺幣(下同)10萬元之款項
    及1萬元之報關費用與曹祐銘，曹祐銘可從中獲得5萬元之報
    酬；曹祐銘即依許富強之指示，透過社群及通訊軟體臉書、
    LINE聯繫許鎧麟找人幫忙領取含有上開毒品成分之貨物，並
    提供5萬元之款項及1萬元之報關費用，許鎧麟可從中獲得2
    萬元之報酬；許鎧麟即依曹祐銘之指示，透過通訊軟體LINE
    、TELEGRAM聯繫，推由鄭兆余擔任實際領取含有上開毒品成
    分貨物之人，並允諾提供3萬元之報酬及轉交1萬元之報關費
    用。鄭兆余允諾代收本件含有上開毒品成分之貨物後，即依
    許鎧麟之指示與教導後，自行下載ezway系統，填載許鎧麟
    提供之包裹單號、收件人英文姓名「ZHENG ZHAOYU」、收貨
    地址「新北市○○區○○路000巷00○0號」與收件電話「0000000
    000」等相關資料匯出個案委託書後，於鄭兆余之前開戶籍
    地址等候物流公司送件。「許富強」則將第二級毒品大麻以
    「樣品」之名義夾藏在水泥圓柱外觀之包裹內在美國加州寄
    出，並於報單號碼之主提單號碼000-00000000號、分提單號
    碼000000000000號進口報單上，記載收件人為「ZHENG ZHAO
    YU」等收件資料後投遞至臺灣，再由不知情之荷蘭聯邦快遞
    股份有限公司臺灣分公司代為辦理報關事宜，以此方式自美
    國加州運輸第二級毒品大麻入境臺灣。而財政部關務署臺北
    關旋於110年10月26日下午2時50分許，在臺灣桃園國際機場
    聯邦快遞公司進口專區倉儲，經內政部警政署航空警察局安
    全檢查隊人員以X光檢查儀注檢FX-5142班機由美國加州送達
    臺灣之貨物時發覺有異，並會同財政部臺北關人員開拆查驗
    後，發現該包裹紙箱內致有圓柱水泥塊1個，內夾藏有不明
    膏狀物共8包（毛重5437.04公克）、1瓶（毛重22.01公克，
    此瓶係自前揭膏狀物取出，供取樣檢驗用），均經檢驗出含
    有第二級毒品大麻，而扣得該上開貨物。嗣航警局查緝人員
    喬裝成聯邦貨運人員於110年10月27日下午3時16分許，先致
    電鄭兆余確認身分，復於同日下午3時30分許派送上開貨物
    至鄭兆余之上開戶籍地址，而於鄭兆余親自出面簽收包裹後
    當場予以拘提，並扣得鄭兆余持有之IPHONE 11行動電話1支
    （含門號0000000000號SIM卡1張），嗣陸續於110年11月10
    日下午7時13分許，在新北市板橋區浮洲運動公園拘提許鎧
    麟到案；於110年12月12日下午3時許，在新北市○○區○○路0
    段00號拘提曹祐銘到案，並扣得IPHONE 8行動電話1支（含
    門號0000000000號SIM卡1張），而悉上情。
二、案經臺灣桃園地方檢察署檢察官指揮內政部警政署航空警察
    局偵查起訴。
    理  由
壹、程序部分：
一、按被告以外之人於審判外之言詞或書面陳述，除法律有規定
    者外，不得作為證據；又被告以外之人於審判外之陳述，雖
    不符合同法第159條之1至第159條之4規定，但經當事人於審
    判程序同意作為證據，法院審酌該言詞陳述或書面陳述作成
    時之情況，認為適當者，亦得為證據。當事人、代理人或辯
    護人於法院調查證據時，知有第159條第1項不得為證據之情
    形，而未於言詞辯論終結前聲明異議者，視為有前項之同意
    ，刑事訴訟法第159條第1項及第159條之5分別定有明文。經
    查，本判決下列所引用之各該被告以外之人於審判外之陳述
    （含書面陳述），檢察官、被告鄭兆余、許鎧麟、曹祐銘及
    其等之辯護人迄至本院言詞辯論終結前均未聲明異議，本院
    審酌上開證據資料製作時之情況，尚無違法不當及證明力明
    顯過低之瑕疵，亦認為以之作為證據應屬適當，揆諸前開規
    定，爰依刑事訴訟法第159條之5規定，認前揭證據資料均有
    證據能力。
二、本件認定事實所引用之本件卷內之非供述證據，檢察官、被
    告鄭兆余、許鎧麟、曹祐銘及其等之辯護人均未主張排除前
    開證據之證據能力，且迄於本院言詞辯論終結前均未表示異
    議，本院審酌前開非供述證據並無證據證明係公務員違背法
    定程序所取得，亦無刑事訴訟法第159條之4之顯有不可信之
    情況與不得作為證據之情形，是本件認定事實所引用之本件
    卷內之非供述證據，均認為有證據能力。
貳、實體部分：
一、認定事實之理由及依據：
　㈠上開犯罪事實，業據被告許鎧麟、鄭兆余、曹祐銘於偵查、
    本院訊問、準備程序及審理中均坦承不諱（詳見偵字第4003
    8號卷第9至11頁、第13至20頁、第239至247頁、第265至267
    頁、偵字第38809號卷第5至6頁、第9至15頁、第179至187頁
    、第221至222頁、偵字第44171號卷第7至9頁、第11至20頁
    、第39至42頁、第325至333頁、本院聲羈字第499號卷第21
    至25頁、聲羈字第471號卷第21至25頁、聲羈字第557號卷第
    23至33頁、重訴字卷第33至39頁、第85至94頁、第197至204
    頁、第326頁、第376頁），核與證人黃長智於警詢中之證述
    內容相吻（詳見他字第7610號卷第37至39頁），且有內政部
    警政署航空警察局偵查報告、交通部民用航空局航空醫務中
    心110年10月26日航藥鑑字第0000000號毒品鑑定書、通聯調
    閱查詢單、被告鄭兆余臉書翻拍照片、航空警察局安全檢查
    大隊第五隊移送刑事案件職務報告表、航空警察局安檢大隊
    安檢查獲案件移辦表、財政部關務署臺北關110年10月26日
    北遞移字第1100103287號函暨扣押貨物/運輸工具收據及搜
    索筆錄、查獲現場暨毒品照片、指認犯罪嫌疑人紀錄表、指
    認照片、FedEx簽收單、荷蘭商聯邦快遞國際股份有限公司
    台灣分公司個案委任書、內政部警政署航空警察局搜索、扣
    押筆錄及扣押物品目錄表、數位證物勘查採證同意書暨手機
    及翻拍照片、通訊監察緊急案件通知單暨監聽譯文表、航空
    警察局刑事警察大隊警員職務報告暨照片、網路歷程訊號紀
    錄表及地圖翻拍照片、通訊軟體翻拍照片等件存卷可參（詳
    見他字第7610號卷第5至9頁、第17至19頁、第21頁、第23頁
    、第25至33頁、第41至49頁、他字第7998號卷第5至6頁、偵
    字第38809號卷第17至19頁、第21至53頁、第55頁、第59頁
    、第65頁、第69至73頁、第83至91頁、第93至95頁、第189
    至191頁、偵字第40038號卷第21至25頁、第53至57頁、第59
    至63頁、第65至68頁、偵字第41281號卷第11至15頁、偵字
    第44171號卷第21至25頁、第27至29頁、第31至33頁、第43
    至47頁、第49至51頁、第53至59頁）。
　㈡又被告鄭兆余上開所欲簽收而遭查獲所扣得之包裹內所夾藏
    如附表編號1至2所示第二級毒品大麻膏8包、第二級毒品大
    麻膏1瓶（此大麻膏1瓶為前開大麻膏8包之取樣，參看他字
    第7610號卷第21頁、第48頁即明），均經送法務部調查局鑑
    定後，分別檢出如附表編號1、2備註欄所示鑑定結果等節，
    亦有法務部調查局111年1月6日調科壹字第11123000010號濫
    用藥物實驗室鑑定書附卷可佐（詳見偵字第38809號卷第235
    頁），另有扣案如附表編號3至7所示之物可憑，足認被告鄭
    兆余、許鎧麟、曹祐銘前開任意性自白應與事實相符，堪予
    採信。
　㈢綜上所述，被告鄭兆余、許鎧麟、曹祐銘所為上開犯行均堪
    認定，應予依法論科。
二、論罪科刑：
  ㈠按大麻暨其主要成分四氫大麻酚為毒品危害防制條例第2條第
    2項第2款所稱之第二級毒品，亦為行政院依據懲治走私條例
    第2條第3項公告之「管制物品管制品項及管制方式」第1點
    第3款所管制進出口物品，自不得非法持有、運輸，且不限
    數量，均不得私運進出口。又按運輸毒品罪之成立，並非以
    所運輸之毒品運抵目的地為完成犯罪之要件，是區別該罪既
    遂、未遂之依據，應以已否起運為準；如已起運，其構成要
    件之輸送行為即已完成。至私運管制物品進口罪，係指私運
    該物品進入我國國境而言；凡私運該物品進入我國統治權所
    及之領土、領海或領空，其走私行為即屬既遂（最高法院10
    0年度台上字第3593號判決要旨參照）。經查，扣案之第二
    級毒品大麻既從美國加州起運並運抵臺灣桃園國際機場即為
    警查獲，該毒品既已運抵我國領域內，則此次私運管制物品
    大麻進口及運輸大麻之行為皆已經完成。
　㈡核被告鄭兆余、許鎧麟、曹祐銘所為，均係犯毒品危害防制
    條例第4條第2項之運輸第二級毒品罪、懲治走私條例第2條
    第1項私運管制物品進口罪。
  ㈢被告鄭兆余、許鎧麟、曹祐銘因共同運輸而持有第二級毒品
    大麻之低度行為，為渠等共同運輸之高度行為所吸收，不另
    論罪。
  ㈣又按共同正犯乃係在合同意思範圍以內，各自分擔犯罪行為
    之一部，互相利用他人之行為，以達其犯罪之目的；故各共
    同正犯之間，非僅就其自己所實施之行為負責，並應在犯意
    聯絡之範圍內，對於其他共同正犯所實行之行為，亦共同負
    責。經查，本件被告鄭兆余、許鎧麟、曹祐銘及姓名年籍均
    不詳綽號為「許富強」之成年人間，就前揭運輸、私運第二
    級毒品犯行，依上揭分工合作模式，各自分擔實施其中一部
    分行為，並互相利用他方之行為，以達成彼等自美國加州私
    運第三級毒品來臺之共同目的，故彼等間就上開犯行，有犯
    意聯絡及行為分擔，俱為共同正犯。另被告鄭兆余、許鎧麟
    、曹祐銘與姓名年籍均不詳綽號為「許富強」之成年人共同
    利用不知情之貨運公司及航空業者，自美國加州運輸、私運
    第二級毒品入境臺灣，均為間接正犯。
  ㈤被告鄭兆余、許鎧麟、曹祐銘就上開犯行，係一行為觸犯運
    輸第二級毒品罪、私運管制物品進口罪，為想像競合犯，應
    依刑法第55條前段規定，從一重之運輸第二級毒品罪處斷。
  ㈥毒品危害防制條例第17條第2項規定之適用：
　⒈犯毒品危害防制條例第4條至第8條之罪於偵查及歷次審判中
    均自白者，減輕其刑，毒品危害防制條例第17條第2項定有
    明文。上開條文旨在鼓勵毒犯自白認罪，以開啟其自新之路
    ，故毒犯在偵查及審判中之歷次陳述，各有一次以上之自白
    者，不論其之自白，係出於自動或被動、簡單或詳細，並其
    自白後有無翻異，即應依法減輕其刑。又該項所謂「自白」
    ，乃對自己之犯罪事實全部或主要部分為肯定供述之意（最
    高法院98年度台上字第6928號、99年度台上字第4874號判決
    同此意旨）。
　⒉經查，被告鄭兆余、許鎧麟、曹祐銘就上開共同運輸第二級
    毒品犯行，於偵查及審判中均自白犯行，爰均依毒品危害防
    制條例第17條第2項規定減輕其刑。
　㈦毒品危害防制條例第17條第1項規定之適用：
  ⒈犯第4條至第8條、第10條或第11條之罪，供出毒品來源，因
    而查獲其他正犯或共犯者，減輕或免除其刑，毒品危害防制
    條例第17條第2項定有明文。該條之立法理由係為有效追查
    毒品來源，基於鼓勵具體提供毒品上游資訊，以利追查，而
    得斷絕毒品供給，杜絕毒品泛濫，須行為人願意供出毒品來
    源之上手，因而查獲其他正犯或共犯者，始可邀減輕或免除
    其刑之寬典。而所稱供出毒品來源因而查獲，係指被告供出
    毒品來源之具體事證，使有偵查或調查犯罪職權之公務員知
    悉而發動偵查或調查，並因而查獲而言（最高法院105年度
    台上字第554號判決意旨參照）。
  ⒉經查，被告鄭兆余於本案運輸毒品犯行遭警查獲後，已於偵
    查中供出該毒品包裹係由被告許鎧麟委託其收受，經檢察官
    指揮警方溯源偵辦後，被告許鎧麟始為警循線查緝到案等情
    ，經檢察官於本院準備程序時陳明在卷（詳見本院重訴字卷
    第200至201頁）；另檢警循線查獲被告許鎧麟後，被告許鎧
    麟亦於警詢中供稱本案運輸毒品犯行之共犯為被告曹祐銘，
    並經檢警循線查緝被告曹祐銘到案等節，有內政部警政署航
    空警察局111年4月8日航警刑字第1110012858號函暨被告許
    鎧麟之調查筆錄在卷可按（詳見本院重訴字卷第105至115頁
    ，並告以要旨），足認被告鄭兆余、許鎧麟確已供出毒品來
    源，亦因此查獲其他正犯，符合毒品危害防制條例第17條第
    1項之規定。審酌被告鄭兆余、許鎧麟所為，均係運輸第二
    級毒品大麻之犯行，助長毒品氾濫，危害社會治安至鉅，本
    院認尚不宜逕免除其刑，爰均依毒品危害防制條例第17條第
    1項、刑法第66條等規定減輕其刑。
　⒊至被告曹祐銘及其辯護人固辯以被告曹祐銘已有供出本案毒
    品來源為「許富強」，應有毒品危害防制條例第17條第1 項
    減刑規定之適用云云。惟按毒品危害防制條例第17條第1 項
    規定所稱之「供出毒品來源，因而查獲其他正犯或共犯者」
    ，係指犯罪行為人供出與「本案」毒品來源有關之其他正犯
    或共犯資料，使調查或偵查犯罪之公務員得據以對之發動調
    查或偵查程序，並因此而確實查獲其人、其犯行者，始足該
    當，倘僅具開始或移送偵查之有嫌疑而已，即與本條項所指
    之「查獲」不侔。又所謂確實查獲其人、其犯行者，雖不以
    達有罪認定之已無合理懷疑存在之程度為必要，必也至少已
    臻至起訴門檻（最高法院102年度台上字第3494號、103年度
    台上字第1005號判決意旨可資參照）。據此，相關偵查犯罪
    機關即臺灣桃園地方檢察署與內政部警政署航空警察局，並
    未因被告曹祐銘供述而查獲毒品來源之正犯或共犯一節，有
    臺灣桃園地方檢察署111年4月7日桃檢維闕110偵44171字第1
    119038300號函及內政部警政署航空警察局111年4月8日航警
    刑字第1110012858號函附卷可參（詳見本院重訴字卷第103
    頁、第105頁），故被告曹祐銘自無上開規定之適用，被告
    曹祐銘及其辯護人上開所辯，並非可採。
  ㈧刑法第59條規定之適用：　
  ⒈按犯罪之情狀顯可憫恕，認科以最低度刑仍嫌過重者，得酌
    量減輕其刑，刑法第59條定有明文。本條所謂「犯罪之情狀
    」顯可憫恕，與刑法第57條所稱之審酌「一切情狀」，二者
    意義雖有不同，惟於裁判上酌量減輕其刑時，本應就犯罪一
    切情狀（包括刑法第57條所列舉之10款事項），予以全盤考
    量，審酌其犯罪有無可憫恕之事由，以為判斷，故適用第59
    條酌量減輕其刑時，並不排除第57條所列舉10款事由之審酌
    ，倘法院就犯罪一切情狀全盤考量，並敘明被告犯罪之情狀
    顯可憫恕，認科以最低度刑仍嫌過重，且其裁量權之行使未
    見有濫用或不當者，即有其適用（最高法院107年度台上字
    第4440號判決意旨參照）。又毒品危害防制條例第4條第2項
    關於運輸第二級毒品罪之法定刑為：「無期徒刑或10年以上
    有期徒刑，得併科新臺幣1,500萬元以下罰金」，惟同為運
    輸毒品之人，其原因動機各人不一，犯罪情節未必盡同，其
    運輸行為所造成危害社會之程度自屬有異，法律科處此類犯
    罪，所設之法定最低本刑卻相同，不可謂不重。於此情形，
    倘依其情狀處以相當之有期徒刑，即足以懲儆，並可達防衛
    社會之目的者，自非不可依客觀之犯行與主觀之惡性二者加
    以考量其情狀，是否有可憫恕之處，適用刑法第59條規定酌
    量減輕其刑，期使個案裁判之量刑，能斟酌至當，符合比例
    原則。
  ⒉經查，本案被告曹祐銘無視國家杜絕毒品危害之禁令，為上
    揭運輸毒品之犯行，固屬不當，惟其運輸之大麻尚未流入市
    面即遭查獲，未實際造成重大損害，且觀其等分擔之行為、
    參與程度及犯罪情節，尚非重大惡極，倘科以法定最輕本刑
    ，未免過苛，難謂符合罪刑相當性及比例原則，是本院衡其
    等犯罪情狀，認其所犯運輸第二級毒品罪行，經依前述減輕
    事由為減刑後，縱科以法定最低度刑，仍嫌過重，其等犯罪
    情狀顯可憫恕，而有情輕法重之失衡情狀，爰依刑法第59條
    規定，酌予減輕其刑。
　⒊至被告鄭兆余、許鎧麟部分，衡諸其等於本案犯行之犯罪情
    狀，已依毒品危害防制條例第17條第2項、第1項等規定遞次
    減輕其刑，在客觀上並無足以引起一般同情或情輕法重之特
    別情形，自不宜再援用刑法第59條規定減輕其刑，附此敘明
    。
  ㈨被告鄭兆余、許鎧麟所犯本件運輸第二級毒品犯行，分別有
    上開毒品危害防制條例第17條第2項、第1項等規定之適用，
    依刑法第71條第2項、第70條規定，應遞減其刑；被告曹祐
    銘所犯本件運輸第二級毒品犯行，亦有上開毒品危害防制條
    例第17條第2項、刑法第59條等規定之適用，同依刑法第70
    條規定，遞減其刑。
  ㈩爰以行為人之責任為基礎，審酌被告鄭兆余、許鎧麟、曹祐
    銘明知第二級毒品大麻對人體危害甚鉅，向來為政府嚴令禁
    絕流通，且毒品濫用已造成社會秩序、國人身心健康之重大
    危害，竟僅為貪圖小利即心生貪念，鋌而走險，將嚴重危害
    國人身心健康之大麻運輸、私運入國，無視於政府反毒決心
    ，且運輸大麻之數量非微，價值非低，若流入市面勢將對我
    國社會安寧秩序及國人身體健康，均具有相當程度之危害，
    其等運輸毒品行為之惡性實屬重大，所為實不足取，應予非
    難，並酌以本案幸因檢警人員及時查獲，而未造成擴散。兼
    衡被告鄭兆余、許鎧麟、曹祐銘犯後坦承犯行，並說明犯案
    經過，尚具悔意，犯後態度尚可。並考量其等運輸大麻之數
    量、犯罪之動機、手段、目的、參與犯罪之程度、犯罪情節
    、角色分工，暨被告鄭兆余警詢時自陳國中肄業之智識程度
    畢業，職業為臨時工，家庭經濟狀況勉持之生活狀況；被告
    許鎧麟於警詢時自陳高職肄業之智識程度，職業為工，家庭
    經濟狀況小康之生活狀況；被告曹祐銘於警詢時自陳高職肄
    業之智識程度，無業，家庭經濟狀況小康之生活狀況等一切
    情狀，分別量處如主文所示之刑。
  緩刑與否之說明：
　　按受2年以下有期徒刑、拘役或罰金之宣告，而有刑法第74
    條第1項所列2款情形之一，認以暫不執行為適當者，得宣告
    2年以上5年以下之緩刑，同法第74條第1項定有明文。故緩
    刑之要件，必須係受2年以下有期徒刑、拘役或罰金之宣告
    者，始足當之。倘所受之宣告刑逾有期徒刑2年者，即無宣
    告緩刑之餘地。本件被告鄭兆余、許鎧麟、曹祐銘所受之宣
    告刑已逾有期徒刑2年，依法即無宣告緩刑之餘地，附此敘
    明。　　
三、沒收部分：
  ㈠毒品部分：
  ⒈按查獲之第一級、第二級毒品，不問屬於犯罪行為人與否，
    均沒收銷燬之，毒品危害防制條例第18條第1項前段定有明
    文。
  ⒉本案查獲如附表編號1至2所示之物，經鑑驗結果，均檢出第
    二級毒品大麻成分乙節，均應依毒品危害防制條例第18條第
    1項前段規定，於被告鄭兆余、許鎧麟、曹祐銘所犯共同運
    輸第二級毒品罪之主文項下均宣告沒收銷燬之。
　⒊至因鑑驗所耗損部分之毒品，因已用罄滅失，不另為宣告沒
    收銷燬；又裝有前開毒品之外包裝，以目前採行之鑑驗方式
    ，無法與第二級毒品大麻完全析離，應與所盛裝之毒品併予
    宣告沒收銷燬之，併此指明。
  ㈡犯罪所用之物部分：
  ⒈按犯毒品危害防制條例第4條至第9條、第12條、第13條或第1
    4條第1項、第2項之罪者，其供犯罪所用之物，不問屬於犯
    罪行為人與否，均沒收之，同條例第19條第1項定有明文。
    次按犯罪工具物之沒收，固已跳脫刑罰或保安處分之性質歸
    屬，而為刑罰或保安處分以外之獨立法律效果。但依法得予
    沒收之犯罪工具物，本質上仍受憲法財產權之保障，祗因行
    為人濫用憲法所賦予之財產權保障，持以供犯罪或預備犯罪
    所用，造成社會秩序之危害，為預防並遏止犯罪，現行刑法
    乃規定，除有其他特別規定者外，法官得就屬於犯罪行為人
    者之工具物宣告沒收之（第38條第2項參照）。而共同正犯
    供犯罪或預備犯罪所用之物，法無必須諭知連帶沒收之明文
    ，雖實務上有認為本於責任共同之原則，已於共犯中之一人
    確定判決諭知沒收，對於其他共犯之判決仍應宣告沒收，或
    就各共同正犯間採連帶沒收主義，以避免執行時發生重複沒
    收之問題。然所謂「責任共同原則」，係指行為人對於犯罪
    共同加工所發生之結果，相互歸責，因責任共同，須成立相
    同之罪名，至於犯罪成立後應如何沒收，仍須以各行為人對
    工具物有無所有權或共同處分權為基礎，並非因共同正犯責
    任共同，即應對各共同正犯重複諭知（連帶）沒收。亦即「
    共同責任原則」僅在處理共同犯罪參與關係中責任之認定，
    與犯罪工具物之沒收重在犯罪預防並遏止犯罪係屬兩事，不
    得混為一談。此觀目前實務認為，共同正犯之犯罪所得如採
    連帶沒收，即與罪刑法定主義、罪責原則均相齟齬，必須依
    各共同正犯間實際犯罪利得分別沒收，始為適法等情益明。
    又供犯罪或預備犯罪所用之物如已扣案，即無重複沒收之疑
    慮，尚無對各共同正犯諭知連帶沒收之必要；而犯罪工具物
    如未扣案，因法律又有追徵之規定（刑法第38條第4項），
    則對未提供犯罪工具物之共同正犯追徵沒收，是否科以超過
    其罪責之不利責任，亦非無疑。且為避免執行時發生重複沒
    收之違誤，祗須檢察官本於不重複沒收之原則妥為執行即可
    ，亦無於判決內諭知連帶沒收之必要。而重複對各共同正犯
    宣告犯罪所用之物連帶沒收，除非事後追徵，否則對非所有
    權人或無共同處分權之共同正犯宣告沒收，並未使其承擔財
    產損失，亦無從發揮任何預防並遏止犯罪之功能。尤以對未
    經審理之共同正犯諭知連帶沒收，剝奪該共同正犯受審之權
    利，更屬違法。從而，除有其他特別規定者外，犯罪工具物
    必須屬於被告所有，或被告有事實上之處分權時，始得在該
    被告罪刑項下諭知沒收；至於非所有權人，又無共同處分權
    之共同正犯，自無庸在其罪刑項下諭知沒收（最高法院107
    年度台上字第1109號判決參照）。
  ⒉扣案如附表編號3所示之行動電話1支，係被告鄭兆余所有，
    並持之以聯繫本件運輸毒品犯罪所用之物，此為被告鄭兆余
    於本院準備程序時供明在卷（詳見重訴字卷第200頁）。揆
    諸上開判決意旨，附表編號3所示之行動電話既為被告鄭兆
    余所有，依毒品危害防制條例第19條第1項規定，於被告鄭
    兆余本件犯行之宣告刑項下諭知沒收。
　⒊扣案如附表編號4所示之行動電話1支，係被告曹祐銘所有，
    並持之以聯繫本件運輸毒品犯罪所用之物，此為被告曹祐銘
    於本院準備程序時供明在卷（詳見重訴字卷第93頁）。揆諸
    上開判決意旨，附表編號3所示之行動電話既為被告曹祐銘
    所有，依毒品危害防制條例第19條第1項規定，於被告曹祐
    銘本件犯行之宣告刑項下諭知沒收。
　⒋扣案如附表編號5至7所示之圓柱體水泥磚1個、夾藏毒品貨物
    外箱1個、派送面單1張等物品，為包裹受領人即被告鄭兆余
    向假扮快遞人員之警方，領取本案夾藏毒品之包裹時，有事
    實上處分權之物，且係為本件運輸大麻犯行所用之物，應依
    毒品危害防制條例第19條第1項之規定，於被告鄭兆余本件
    犯行之宣告刑項下均宣告沒收。
  ㈢犯罪所得部分：　　
  ⒈按犯罪所得，屬於犯罪行為人者，沒收之；於全部或一部不
    能沒收或不宜執行沒收時，追徵其價額，刑法第38條之1第1
    項前段及第3項分別定有明文。次按「犯罪所得」，依其取
    得原因可分為「為了犯罪」而獲取之報酬或對價（行為人因
    實行犯罪取得對價給付之財產利益，此類利得並非來自於構
    成要件的實現本身，例如收受之賄賂、殺人之酬金），及「
    產自犯罪」（行為人直接因實現犯罪構成要件，而在任一過
    程獲得之財產增長，例如竊盜、詐欺等財產犯罪所得之財物
    ）二者（最高法院109年度台上字第180號判決意旨參照）。
　⒉被告許鎧麟就本案犯行有獲得犯罪所得2萬元，業據被告許鎧
    麟於本院訊問時供認不諱（詳見本院重訴字卷第36頁），本
    件被告許鎧麟參與運輸第二級毒品，犯罪所得乃係參與該犯
    罪而可獲取之報酬或對價，屬於上述「為了犯罪」之態樣，
    堪認其本案犯行之犯罪所得為2萬元，且未經扣案，自應於
    被告許鎧麟本件犯行之宣告刑項下，予以宣告沒收之，於全
    部或一部不能沒收或不宜執行沒收時，追徵其價額。
　⒊被告曹祐銘就本案犯行有獲得犯罪所得5萬元，業據被告曹祐
    銘於本院準備程序時供承在卷（詳見本院重訴字卷第88至89
    頁），本件被告曹祐銘參與運輸第二級毒品，犯罪所得乃係
    參與該犯罪而可獲取之報酬或對價，屬於上述「為了犯罪」
    之態樣，堪認其本案犯行之犯罪所得為5萬元，且未經扣案
    ，自應於被告曹祐銘本件犯行之宣告刑項下，予以宣告沒收
    之，於全部或一部不能沒收或不宜執行沒收時，追徵其價額
    。
　⒋而被告鄭兆余將大麻運抵國門後，即遭假扮快遞人員之警方
    查獲，且被告鄭兆余否認業已收到報酬或對價等語（詳見本
    院重訴字卷第199頁），復無任何證據證明其等確有收取報
    酬或對價，自難認被告鄭兆余就本件犯行已有犯罪所得，則
    基於「罪疑利益歸於被告」之原則，應認被告鄭兆余尚未獲
    得報酬，自無從宣告沒收。至被告鄭兆余於實行本罪之過程
    中，雖由被告許鎧麟自被告曹祐銘處取得1萬元，並輾轉交
    由被告鄭兆余充作報關費用之用，然該等金錢僅係作為其等
    實行犯罪之相關費用，並非其等實行犯罪所獲得之報酬或對
    價，自非犯罪所得，當無予以沒收或追徵之餘地。
  ㈤不予沒收之部分：
    扣案如附表編號8至9所示之物，雖為被告許鎧麟所有，然被
    告許鎧麟實際用以聯繫本案運輸毒品犯行之行動電話，已於
    被告鄭兆余遭查獲後丟棄，業據被告許鎧麟於偵訊時供明在
    卷（詳見偵字第40038號卷第242頁），復查無任何積極證據
    ，足資證明被告許鎧麟以上開物品供本案犯罪所用，則基於
    「罪疑利益歸於被告」之原則，應認上開扣案物，與本件運
    輸毒品犯行並無關連，爰不予宣告沒收。
據上論斷，應依刑事訴訟法第299條第1項前段，毒品危害防制條
例第4條第2項、第17條第1項、第2項、第18條第1項前段、第19
條第1項，懲治走私條例第2條第1項、第11條，刑法第11條、第2
8條、第55條、第59條、第38條之1第1項前段、第3項規定，判決
如主文。
本案經檢察官洪福臨提起公訴，檢察官林曉霜到庭執行職務。
中    華    民    國   111    年    8    月    26    日
                  刑事第十七庭  審判長法  官  張明道
                                      法  官  張英尉
                                      法  官  李思緯
以上正本證明與原本無異。
如不服本判決應於收受判決後20日內向本院提出上訴書狀，並應
敘述具體理由。其未敘述上訴理由者，應於上訴期間屆滿後20日
內向本院補提理由書(均須按他造當事人之人數附繕本)「切勿逕
送上級法院」。 
        　　　　　　　　　　　　　　　書記官　薛福山　　
中　　華　　民　　國　　111 　年　　8 　　月　　29　　日
附表：
編號 物品名稱 備註 1 扣案之大麻膏8包 送驗黏稠檢品8包，經檢驗均含第二級毒品大麻成分，合計毛重5437.04公克。（法務部調查局111年1月6日調科壹字第11123000010號鑑定書） 2 扣案之大麻膏1瓶 送驗黏稠檢品1瓶，經檢驗含第二級毒品大麻成分，毛重22.01公克。（法務部調查局111年1月6日調科壹字第11123000010號鑑定書） 3 扣案之被告鄭兆余所有之IPHONE 11行動電話1支（含門號0000000000號SIM卡1張） 被告鄭兆余所有，供其與被告許鎧麟、曹祐銘共同犯本件運輸毒品犯行所用之物。 4 扣案之被告曹祐銘所有之IPHONE 8行動電話1支（含門號0000000000號SIM卡1張） 被告曹祐銘所有，供其與被告許鎧麟、鄭兆余共同犯本件運輸毒品犯行所用之物。 5 圓柱體水泥磚1個 此包裹為被告鄭兆余所領取，供被告鄭兆余、許鎧麟、曹祐銘為本件運輸毒品所用之物 6 夾藏毒品貨物外箱1個 此包裹為被告鄭兆余所領取，供被告鄭兆余、許鎧麟、曹祐銘為本件運輸毒品所用之物 7 派送面單1張 此包裹為被告鄭兆余所領取，供被告鄭兆余、許鎧麟、曹祐銘為本件運輸毒品所用之物 8 許鎧麟IPHONE 12 行動電話1支 被告許鎧麟所有，與本案無關。 9 許鎧麟OPPO行動電話1支 被告許鎧麟所有，與本案無關。 
附錄論罪科刑法條：
毒品危害防制條例第4條
製造、運輸、販賣第一級毒品者，處死刑或無期徒刑；處無期徒
刑者，得併科新臺幣3千萬元以下罰金。
製造、運輸、販賣第二級毒品者，處無期徒刑或10年以上有期徒
刑，得併科新臺幣1千5百萬元以下罰金。
製造、運輸、販賣第三級毒品者，處7年以上有期徒刑，得併科
新臺幣1千萬元以下罰金。
製造、運輸、販賣第四級毒品者，處5年以上12年以下有期徒刑
，得併科新臺幣5百萬元以下罰金。
製造、運輸、販賣專供製造或施用毒品之器具者，處1年以上7年
以下有期徒刑，得併科新臺幣1百50萬元以下罰金。
前五項之未遂犯罰之。
懲治走私條例第2條
私運管制物品進口、出口者，處7年以下有期徒刑，得併科新臺
幣3百萬元以下罰金。
前項之未遂犯罰之。
第1項之管制物品，由行政院依下列各款規定公告其管制品項及
管制方式：
一、為防止犯罪必要，禁止易供或常供犯罪使用之特定器物進口
    、出口。
二、為維護金融秩序或交易安全必要，禁止偽造、變造之各種貨
    幣及有價證券進口、出口。
三、為維護國民健康必要，禁止、限制特定物品或來自特定地區
    之物品進口。
四、為維護國內農業產業發展必要，禁止、限制來自特定地區或
    一定數額以上之動植物及其產製品進口。
五、為遵守條約協定、履行國際義務必要，禁止、限制一定物品
    之進口、出口。